臺灣彰化地方法院北斗簡易庭民事裁定
111年度斗簡字第82號
原      告  聯邦商業銀行股份有限公司


法定代理人  林鴻聯  
訴訟代理人  廖子豪  
上列原告與被告黃義棟、黃＊＊間請求撤銷遺產分割登記事件，
本院裁定如下：
    主    文
原告之訴駁回。
訴訟費用由原告負擔。
    理    由
一、按當事人書狀依民事訴訟法第116條第1項第1款前段規定應
    記載當事人姓名及住所或居所，此為法定必須具備之程式。
    又原告之訴，其起訴不合程式者，依其情形可以補正，經審
    判長定期間命其補正而不補正者，法院應以裁定駁回之，同
    法第249條第1項第6款定有明文。此規定於簡易訴訟程序仍
    適用之，此參同法第436條第2項規定自明。
二、本件原告起訴以黃義棟、黃＊＊為被告，聲明請求被告黃義棟
    、黃＊＊就起訴狀所示不動產所為分割協議及分割繼承登記行
    為應予撤銷；被告黃＊＊應將起訴狀所示不動產分割繼承登記
    予以塗銷。惟查，債權人依民法第244條行使其撤銷權，如
    僅請求撤銷債務人之行為，則應以行為當事人為被告，即其
    行為為單獨行為時，應以債務人為被告，其行為為雙方行為
    時，應以債務人及其相對人為被告，故其行為當事人有數人
    時，必須一同被訴，否則應認其當事人之適格有欠缺（最高
    法院28年上字第978號、38年台上字第308號判例意旨參照）
    。又民法第1164條所定之遺產分割，係以整個遺產為一體為
    分割，並非以遺產中個別之財產分割為對象，亦即遺產分割
    之目的在廢止遺產全部之公同共有關係，而非旨在消滅個別
    財產之公同共有關係，其分割方法應對全部遺產整體為之（
    最高法院95年台上字第1637號判決意旨參照）。是原告起訴
    主張撤銷被繼承人黃字之繼承人間就遺產所為之分割協議及
    分割繼承登記，即應以該協議之全體繼承人列為被告，其當
    事人之適格始無欠缺，並應對被繼承人黃字所遺全部遺產整
    體為之。又依民事訴訟法第116條第1項第1款前段及第119條
    第1項規定，當事人書狀應記載當事人姓名及住所或居所，
    且該書狀及其附屬文件，除提出於法院者外，應按應受送達
    之他造人數，提出繕本或影本，經本院於民國111年2月8日
    以110年度斗補字第529號裁定限原告於收受裁定後10日內補
    正彰化縣○○鄉○○段00000000000地號土地登記第一類謄本（
    地號全部、權利人姓名請勿遮掩）、歷次異動索引（權利人
    姓名請勿遮掩）、被告黃義棟、黃＊＊之被繼承人黃字之除戶
    謄本、完整繼承系統表（如有再轉或代位繼承亦須表明）、
    全體繼承人最新戶籍謄本（記事欄勿省略）、被告黃義棟、
    黃＊＊於107年3月16日向彰化縣北斗地政事務所辦理繼承登記
    之隱匿登記名義人之統一編號、出生日之第三類資料；且依
    上開資料如有所列被告黃義棟、黃＊＊以外之繼承人及起訴狀
    所列不動產以外之遺產，應具狀追加該等繼承人為被告及追
    加以全體遺產為訴訟標的，以及查報被告黃義棟、黃＊＊最新
    戶籍謄本（記事欄勿省略），並提出載明全體適格被告完整
    姓名、住居所、適當明確應受判決事項聲明、訴訟標的及其
    原因事實之更正後起訴狀，並按被告人數提出繕本或影本，
    該裁定已於同年月14日送達原告，有送達證書可憑，然原告
    迄今均未補正。而本件原告起訴，未據於起訴狀上載明被告
    黃義棟以外其餘被告之真正姓名、住所或居所（僅記載黃＊＊
    ），經本院命補正後仍未依上開所示提出載明全體適格被告
    姓名、住居所及以全部遺產為訴訟標的之應受判決事項聲明
    之起訴狀或準備書狀，其訴應認為不合法，應予駁回。
三、依民事訴訟法第436條第2項、第249條第1項第6款、第95條
    、第78條，裁定如主文。
中　　華　　民　　國　　111 　年　　3 　　月　　14　　日
                  臺灣彰化地方法院北斗簡易庭
                          法  官  楊鑫忠
以上正本係照原本作成。
如不服本裁定，應於裁定送達後10日內向本院提出抗告狀(須附
繕本)，並繳納抗告費新臺幣1,000元。
中　　華　　民　　國　　111 　年　　3 　　月　　14　　日
                         書記官  張清秀